臺灣高雄地方法院民事判決　　　　　　　　　　　 九十三年度訴字第一０九一號
 原　　　告　戊○○
 訴訟代理人　己○○
 被　　　告　丁○○
 訴訟代理人　丙○○
　　　　　 　乙○○
　　　　　 　甲○○
右當事人間損害賠償事件，本院於民國九十三年二月二十五日言詞辯論終結，判決如
下：
      主　　　文
被告應給付原告新台幣拾肆萬零伍佰壹拾元及自民國九十三年十一月二十四日起
至清償日止，按週年利率百分之五計算之利息。
原告其餘之訴駁回。
訴訟費用由被告負擔五分之一、其餘由原告負擔。
本判決第一項得假執行。
原告其餘假執行之聲請駁回。
      事實及理由
一、原告主張：其於民國九十二年一月二十日七時許，騎乘牌照號碼ＯＧＳ─六五七
    號機車，由南向北行經高雄縣林園鄉○○○路九十三號前擬橫越馬路時，遭同向
    以九十公里時速駕駛Ｋ２─一一九八號自用小客車之被告丁○○撞及，致其人車
    倒地，受有左脛骨骨折、左手橈骨尺骨折、左足撕裂傷、右足皮膚及雙手上臂皮
    膚缺損等傷害；爰依侵權行為損害賠償之法律關係，請求被告賠償看護費用新
    台幣（下同）七十七萬五千五百元精神慰撫金一百二十萬元醫療費用十二萬
    六千六百四十一元。並聲明：(一)被告應給付原告二百一十萬二千一百四十一元及
    自九十三年六月十日民事補呈證物狀繕本送達翌日起至清償日止，按週年利率百
    分之五計算之利息。(二)原告願供擔保請准宣告假執行。
二、被告則以：對於刑事判決認定之事實無意見，原告左轉前確停在路邊等待，但因
    未打方向燈，以至被告不知原告擬左轉，故原告於本件事故之發生亦有過失等語
    。並聲明：原告之訴駁回。
三、原告主張其於九十二年一月二十日七時許，騎機車在高雄縣林園鄉○○○路九十
    三號前擬橫越馬路時，遭同向駕駛自用小客車並以時速九十公里行駛之被告撞及
    ，致受有左脛骨骨折、左手橈骨尺骨折、左足撕裂傷、右足皮膚及雙手上臂皮膚
    缺損等傷害之事實，業據提出聲請簡易判決處刑書、診斷證明書等為證，，而被
    告前開過失傷害犯行，亦經本院九十二年交簡字第二四五０號刑事判決判處有期
    徒刑三月確定，且被告對原告前開主張及刑事判決認定之事實均不爭執，則被告
    駕駛自用小客車超速行駛違反道路安全規則第九十三條第一項第一款規定以致肇
    事，其應負本件車禍事故損害賠償責任至為明確，原告之主張應可認為真實。
四、本件兩造爭執事項為：(一)原告請求之各項金額有無理由？(二)原告就本件車禍事故
    之發生是否與有過失？本院判斷意見如下：
  (一)原告各項請求是否有理由？
  (1)看護費用七十七萬五千五百元部分：原告主張因本件事故受有傷害，由子女共同
    支付看護費用每月一萬六千五百元，以國人平均壽命七十四歲計算，尚需看護費
    用七十七萬五千五百元，惟經本院函查結果，依原告所受傷害程度，自事故發生
    時起約六個月之期間需他人照顧生活起居，有財團法人長庚紀念醫院高雄分院九
    十四年二月十八日 ()長庚院高字第三Ｃ四四七一號函可參，原告請求看護費
    用應認以六個月為合理，超過部分原告並未陳明請求之依據自無從准許，而原告
    以每月一萬六千五百元為計算基準尚屬合理，是原告此部分請求在九萬九千元範
    圍內為有理由，其餘部分之請求則無理由。
  (2)精神慰撫金一百二十萬元部分：原告因本件車禍事故發生受有左脛骨骨折、左手
    橈骨尺骨折、左足撕裂傷、右足皮膚及雙手上臂皮膚缺損之傷害，預後並遺有左
    肩關節僵硬、上舉一一五度（正常一八０度）、左下肢機能顯著障礙，藉助行器
    行走，骨折後遺症外傷為主因，年紀大為次要因素等情，有原告最後復健之阮綜
    合醫院九十三年十月十四日阮醫教字第九三四七０號函可參，是原告確因本件車
    禍事故遺有輕度肢障之後遺症，所受精神損害非輕；本院審酌原告於車禍發生時
    年齡七十餘歲，無工作，有土地一筆、被告則為三十一歲，為職業軍人，無任財
    產資料等情，經兩造陳明，並有本院依職權查詢之稅務電子閘門財產所得調件明
    細表為佐，及兩造之身分、經濟狀況等一切情狀，認原告此部分請求以三十萬元
    為適當，超過部分則無理由。
  (3)醫療費用十二萬六千六百四十一元部分：原告請求醫療費用其中建佑醫院急診費
    四千二百一十元及莊敬藥局八千一百三十九元部分，均提出收據為證，且為被告
    所不爭執，應可認為真實；至長庚醫院高雄分院一萬四千二百九十二元部分，亦
    未超過長庚醫院長庚分院前開來函之醫療費用總額，亦可認為合理；另原告主張
    因本件車禍需全口裝假牙支付牙齒重整費用十萬元部分，固提出收據為證，惟經
    本院函查結果，原告受傷當日至長庚醫院高雄分院就診之紀錄並未包括牙齒部分
    ，有該院前開函文可參；而原告安裝假牙之王傳啟牙科診所則以便函表示初診時
    並未詳問原告安裝假牙之原因為何，依悉記得當日診治確有二、三個拔牙（或牙
    齒脫落）後造成之凹痕，但傷口已癒合，如此快速之癒合，只能猜測是車禍前之
    牙齒已有牙周病或鬆動嚴動，無法判斷是否已裝有全口或局部活動假牙，無法判
    定是否車禍造成假牙損壞等情，有該診所九十四年一月二十七日便函為據；另原
    告曾在九十二年三月間共至銘樺牙醫診所接受牙齒治療，拔除殘牙十顆，原因均
    為殘根無法保留且可能成為齒源性感染根源因此必須拔除，外傷性含咬力不當、
    外力撞擊、蛀牙太久所導致等原因，無法判斷是否因車禍所造成之牙齒損傷，除
    此十顆牙外，患者口內其餘牙齒均為無牙狀況，全口無牙，尤其是後牙大多因蛀
    牙或牙周病等原因均已缺失，因車禍導致全口無牙可能性不大等情，亦有銘樺牙
    醫診所九十四年二月二十一日函可稽；又衡情如原告確因車禍致全口無牙或斷裂
    ，受傷當日為原告治療之長庚醫院高雄分院醫師應無完全未能發現，而無任何牙
    科治療紀錄之可能；綜上足認原告因全口假牙需支出重整費用十萬元部分，與本
    件車禍事故之發生並無任何因果關係，此部分請求並無理由；是原告醫療費用之
    請求在二萬六千六百四十一元範圍內為有理由，其餘部分則無理由，不應准許。
    綜上，原告請求之金額以四十二萬五千六百四十一元（計算式：99000+300000+
    26641=425641）範圍內為有理由。
  (二)原告就本件車禍事故之發生是否與有過失？
　　按汽車左轉彎時，應距交岔路口三○公尺前顯示方向燈或手勢，行至交岔路口中
  　心處左轉，並不得占用來車道搶先左轉，道路交通安全規則第一０二條第一項第
    四款定有明文。原告於本件車禍事故發生時雖將機車停在路旁等待左轉，惟未依
    前開規定顯示左轉方向燈等情，業據其於台灣高雄地方法院檢察署九十二年發查
    他字第二四九號被告丁○○過失傷害案件偵查中陳明，有本院依職權調閱之前開
    卷內筆錄可稽（九十二年九月二十五訊問筆錄），原告騎乘機車疏未注意於左轉
    彎前依規定顯示方向燈，亦有違反前開道路交通安全規則之疏失，就本件事故之
    發生應認與有過失，本院認依兩造之過失程度，原告於本件事故之發生應負十分
    之二過失比例，被告則應負十分之八過失比例。
    依兩造過失比例計算結果，原告得請求之賠償金額為三十四萬零五百十三元（計
    算式：425641×8/10=340513,元以下四捨五入）。
五、綜上所述，原告本於侵權行為損害賠償之法律關係，請求被告給付在三十四萬零
    五百十三元及自起九十三年六月十日民事補呈證物狀繕本送達翌日之九十三年十
    一月二十四日起（繕本於九十三年十一月二十三日送達）至清償日止，按週年利
    率百分之五計算之利息範圍內為有理由，原告其餘部分之請求則於法無據，應予
    駁回。又本判決所命給付之金額在新台幣五十萬元以下，應依職權宣告假執行，
    至原告敗訴部分，其假執行之聲請亦失所依附，應併予駁回，附此明。
六、據上論結：本件原告之訴為一部有理由、一部無理由，爰依民事訴訟法第三百八
    十五條第一項前段、第七十九條、第三百八十九條第一項第五款，判決如主文。
中　　　華　　　民　　　國　　九十四　　年　　　三　　　月　　　四　　　日
                                　　　民事第一庭
                                      法　　　官　林玉心
正本係照原本作成。
如不服本判決，應於送達後廿日內，向本院提出上訴狀並表明上訴理由，如於本判決
宣示後送達前提起上訴者，應於判決送達後十日內補提上訴理由書（須附繕本）。
中　　　華　　　民　　　國　　九十四　　年　　　三　　　月　　　四　　　日
                                      法院書記官  陳家宏
